臺灣臺中地方法院刑事判決　　　　　　　　　　　　九十一年度交訴字第一四七號
　　公　訴　人　臺灣臺中地方法院檢察署檢察官
　　被　　　告　甲○○
右列被告因公共危險等案件經檢察官提起公訴（九十一年度偵字第一二三一一號）本
院判決如左：
    主  文
甲○○因過失傷害人，處有期徒刑參月，如易科罰金，以參百元折算壹日。又駕駛動
力交通工具肇事，致人受傷而逃逸，處有期徒刑陸月，如易科罰金，以參佰元折算壹
日。應執刑有期徒刑捌月，如易科罰金，以參佰元折算壹日。
    事  實
一、甲○○於民國（下同）九十一年六月二十一日下午二十時十分許，駕駛車牌號碼
    ８Ｌ－８０９７號深藍色自用小客車，沿台中市○○區○○路北向（往台中市區
    方向）行駛，途經東山路一段與一四七巷交岔路口時，原應注意行車速度，在市
    區道路，時速不得超過五十公里；又汽車行駛時，駕駛人應注意車前狀況，並隨
    時採取必要之安全措施。而依當時情形，路面無障礙，並無不能注意之情事，竟
    疏未注意及此。適於同一時、地，由李志宏（涉嫌公共危險部分，另分案辦理）
    於飲酒後駕駛車牌號碼ＵＡ－４７５號機車，沿東山路一段南向行駛至上開交岔
    路口，欲左轉往東山路一段一四七巷行駛，迨甲○○發現時已煞避不及，而撞擊
    李志宏所騎機車，致李志宏受有頭部外傷併頭皮撕裂傷、多處肌肉挫傷、皮膚擦
    傷、結腸系膜腸膜破裂及肝臟裂傷等傷害。甲○○駕車肇事後，非但未下車查看
    ，協助傷患送醫急救，竟加速逃逸，駕車至台中市○○區○○路一段一四０巷六
    四弄四號其外婆住處停放，惟仍經民眾記下車號向警方檢舉。嗣於同日下午二十
    一時二十分許，始經警循線查獲。
二、案經林志宏之配偶乙○○訴由台中市警察局第五分局報請台灣台中地方法院檢察
    署檢察官偵查起訴。
    理  由
一、訊據被告甲○○固坦承於右揭時地駕車撞擊被害人林志宏後快速逃逸之事實，然
    否認有過失傷害犯行，並辯稱：伊當時行車速度不超過五十公里，對方突然左轉
    ，伊發現時只剩下一公尺的距離；伊認為是小擦撞，有看一下機車沒有怎樣，就
    先駕車離開云云。惟查：右揭事實，業據告訢人乙○○指訴歷歷，核與證人即目
    擊被告駕車快速逃逸者高憲成於偵查中證述情節相符，並有台中市警察局第五分
    局偵破報告書、台中市○○○道路交通事故調查報告表、舉發違反道路交通管理
    事件通知單、診斷證明書及現場車損照片十七張附卷足稽。依卷附事故現場圖所
    載機車倒地位置、血跡及刮地痕長度等相關事故現場資料，被害人騎機車道被告
    撞擊後，機車倒地造成長約十八點四公尺之刮地痕，現場並滿佈碎片及散落物之
    事實，堪足認定。衡諸車輛行駛之機械慣性狀態，被告於肇事衝撞前之車速應已
    超過上開路段法定時速五十公里以上。參以事故現場未見煞車痕跡，而證人高憲
    成於偵查中亦證稱：「我有聽到一聲巨響，但未聽到煞車聲。」足見被告於撞擊
    前未踩煞車，撞擊力道應甚為強大，實非五十公里以下車速所可造成。又被告自
    承其車輛右前方撞擊被害人所騎機車右側而肇事等語，其所駕車輛右前大燈下方
    保險桿破裂受損，顯見被害人遭撞擊時已左轉彎行駛至被告車輛右前方，是被告
    辯稱：伊當時行車速度不超過五十公里，對方突然左轉云云，不足採信。按汽車
    行車速度，在市區道路，時速不得超過五十公里；又汽車行駛時，駕駛人應注意
    車前狀況，並隨時採取必要之安全措拖。道路交通安全規則第九十三條第一項第
    一款、第九十四條第三項定有明文，被告於駕車自應遵守上開規定，謹慎小心駕
    駛，而依當時情形路面無障礙，又無不能注意之情事，竟疏未注意以致肇事，並
    導致被害人受有傷害，被告顯有過失，被告之過失行為與被害人之受傷間有相當
    因果關係，雖本件被害人李志宏亦與有過失，但不能因此解免被告刑責。且本件
    經送台灣省台中市區車輛行車事故鑑定委員會鑑定結果，亦認甲○○駕駛自小客
    車疏未注意車前狀況，為肇事次因，李志宏酒後駕車提前左轉為肇事主因，有該
    委員會九十一年十月十七日中市鑑字第九一０八三五號函一份附卷可稽。又刑法
    第一百八十五條之四之肇事逃逸罪，以駕駛動力交通工具肇事，有致人死傷而逃
    逸之事實，為其構成要件，不以行為人明知被害人有死傷情形為必要，亦不以被
    害人為無自救能力人為必要（最高法院九十一年台上字第一三七號、九十年台上
    字第六七八六號判決意旨參照），至肇事者是否有遺棄之故意，其離去之原因為
    何，則非所問（最高法院九十年台上字第二一九一號判決意旨參照），考其立法
    目的即在促使駕駛人於肇事後能對被害人即時救護，以減少死傷之惡化，此觀該
    法條之立法目的，以及道路交通管理處罰條例第六十二條規定內容自明，可見該
    兩條規範意旨應屬相同。從而被告肇事逃逸部分亦事證明確，犯行堪予認定。
三、核被告甲○○所為係犯刑法第二百八十四條第一項前段之過失傷害罪及同法第一
    百八十五條之四肇事逃逸罪。被告所犯上開二罪間，犯意各別，構成要件不同，
    應予分論併罰。爰審酌被告肇事致人受傷未即時救護、被害人所生危害、與有過
    失及犯後態度等一切情狀，分別量處如主文所示之刑，並均諭知易科罰金之折算
    標準及定其應執行刑及易科罰金之折算標準。
據上論斷，應依刑事訴訟法第二百九十九條第一項前段、刑法第二百八十四條第一項
前段、第一百八十五條之四、第四十一條第一項前段、第二項、第五十一條第五款，
罰金罰鍰提高標準條例第一條前段、第二條，判決如主文。
中      華      民      國      九十一      年   十一   月      廿二    日
                                    臺灣臺中地方法院交通法庭
                                       法  官  郭  德  進
右正本證明與原本無異。
如不服本判決，應於判決送達後十日內向本院提出上訴狀( 應附繕本 )，上訴於臺灣
高等法院臺中分院。
                                        書記官
中      華      民      國      九十一      年   十一   月      廿七    日
刑法第二百八十四條：
因過失傷害人者，處六月以下有期徒刑、拘役或五百元以下罰金，致重傷者，處一年
以下有期徒刑、拘役或五百元以下罰金。
刑法第一百八十五條之四：
駕駛動力交通工具肇事，致人死傷而逃逸者，處六月以上五年以下有期徒刑。
                                                                        Ａ
